【裁判字號】    97,重上更(四),157
【裁判日期】    981029
【裁判案由】    殺人等
【裁判全文】
臺灣高等法院刑事判決           97年度重上更(四)字第157號
上  訴  人  臺灣基隆地方法院檢察署檢察官
上  訴  人
即  被  告  甲○
選任辯護人  曾海光律師
上列上訴人因被告殺人等案件，不服臺灣基隆地方法院89年度重
訴字第3號中華民國89年10月11日第一審判決（起訴案號：臺灣
基隆地方法院檢察署88年度偵字第5044號），提起上訴，經判決
後由最高法院第4次發回更審，本院判決如下：
    主  文
原判決撤銷。
甲○無罪。
    理  由
一、公訴意旨略以：被告甲○與被害人李政雄係朋友關係，2人
    有金錢糾紛。被告於民國88年5月8日下午7時30分起，在台
    北市○○○路○段410號光華巴士股份有限公司（下稱光華公
    司）修車廠值班，同日20時左右，被害人酒醉前往修車廠辦
    公室找被告借錢，被告以其積欠新台幣（下同）45萬元不還
    ，還要借錢等語，加以拒絕並怒罵，被害人因借款不著，在
    辦公室吵鬧，並稱若被告不肯借錢，即不還舊債，復因酒醉
    躺臥於該辦公室之木椅上睡覺。同日24時左右，被告將辦公
    室鐵門拉下，至其所有停於該修車廠之自用小客車（車號EO
    -9496號，起訴書誤載為EQ-9495號）上睡覺。翌 (9)日凌晨
    2時左右，被害人酒醒後，走至被告汽車處騷擾並毆打被告
    ，被告怒不可遏，順手拿起車內行動電話充電之電線，將被
    害人勒斃。被告將被害人勒斃後，即以上揭EO-9496號自用
    小客車，將被害人屍體載往基隆市○○○路18號橋下棄置，
    隨即返回修車廠。越一日，經人發現被害人屍體，由內政部
    警政署刑事警察局及基隆市警察局第三分局循線查獲被告，
    因認被告涉犯刑法第271條第1項之殺人罪嫌及同法第247條
    第1項之遺棄屍體罪嫌云云。
二、按犯罪事實應依證據認定之，無證據不得認定犯罪事實，刑
    事訴訟法第154條第2項，定有明文。又認定被告有罪之事實
    應憑證據；如未能發現相當之證據，或證據不足以證明，自
    不能以推測或擬制之方法，以為裁判之基礎；且認定事實所
    憑之證據，雖不以直接證據為限，間接證據亦包括在內，然
    而無論直接或間接證據，其為訴訟上之證明，須達於通常一
    般人均不致有所懷疑，而得確信其為事實之程度者，始得據
    為有罪之認定，倘其證明尚未達到此一程度，而有合理之懷
    疑存在時，尚難為有罪之認定基礎；苟積極證據不足為不利
    於被告事實之認定時，即應為有利於被告之認定，更不必有
    何有利之證據。此有最高法院30年度上字第816號、40年度
    台上字第86號、76年度台上字第4986號判例可資參照。
三、公訴意旨認被告涉嫌殺人及遺棄屍體，無非係以：(1)被告於
    88 年8月5日警詢時坦承與被害人有財務糾紛，案發當日受
    被害人騷擾，以其車上行動電話充電線殺害被害人並棄屍。
    (2)被告提供警方之行動電話充電線，與被害人之勒痕相符。
    (3)被告於測謊時，呈現圖譜反應不一致之結果，嗣於警詢中
    坦承犯行，足見被告於測謊時，內心掙扎頗鉅。(4)證人癸○○、許國賓、丁○○等證稱：被害人於88年5月8日23時餘，
    尚在修車廠內，惟於翌（9）日上午7時多前，即未見被害人
    蹤影，被害人若非遭被告殺害，以一般醉酒之人而言，不可
    能在隔日上午7時多前離去。(5)被害人確受勒窒息死亡，經
    法醫相驗、解剖，製有驗斷書、相驗屍體證明書、照片可稽
    ，及法務部法醫研究所（88）法醫所醫鑑字第0490號鑑定書
    在卷可稽，為其論據。
四、訊據上訴人即被告甲○堅決否認其有殺害被害人並予棄屍之
    犯行，辯稱：(1)88年5月8日晚上伊在延平北路6段光華巴士
    修車廠值班，李政雄來跟伊話家常，後來他嫌伊與己○○講
    話聲太大，就說要到後面一間沒有冷氣房間睡覺，就走了。
    伊值班到（8日）晚上12點5分，與己○○就關燈去睡覺，隔
    天5點30分就起來了。(2)88年8月5日之警詢筆錄，非出自其
    任意性之自白，係警員自行編撰內容後命其簽名，其未承認
    犯行；又當日之詢問程序並未全程錄音，該份警詢筆錄係於
    事後補錄，有違刑事訴訟法第100條之1及第100條之2規定；
    又88年8月5日之日落時間為18時37分，無論確實製作時間為
    何，該日所為之第三次警訊筆錄及第四次警訊筆錄，均已逾
    夜間，違反刑事訴訟法第158條之2第1項有關違背同法第100
    條之3第1項之規定，被告88年8月5日之警詢筆錄，無證據能
    力。(3)依據法醫師蔡勝州所稱：以死者血液所呈現之現象，
    酒精、膽汁濃度可讓人呈無意識狀態，走路東倒西歪，步履
    蹣跚，躺在沙發上不能動，亦無法隨著目標走過去等語。則
    被害人在此情況下，被害人何以能夠得知被告未返家，並於
    深夜凌晨2時在無燈光之情況下，步行7、80步至被告之車旁
    ，又如何在無意識下與被告爭執？若被害人能步行至被告停
    車位置，豈會於遭受勒頸時未掙扎？被告當時既係橫躺又如
    何可拿取凶器？均未見系爭筆錄有所記載，顯見被告前開警
    詢筆錄之自白不實。(4)被告左右手掌曾遭冷凍液凍傷，稍一
    用力皮膚即會龜裂流血，亦經證人陳林輝證述在卷，被告何
    能以受凍之雙手用電線勒斃被害人並抬離現場，開車載至毫
    不相關之地點丟棄，並將被害人之機車拖行至2、3百公尺外
    丟棄，而雙手未裂傷流血？且相關證物並無被告之血跡殘留
    ，案發後1週，證人即小隊長壬○○檢視被告之雙手並無受
    傷情形，顯見被告上開警詢筆錄之自白不實。(5)扣案之行動
    電話電纜線，有凹溝，與法醫蔡勝州證述、驗屍報告所述：
    被害人為圓柱型，無凹溝、波浪之電線勒斃。則原審認扣案
    電話充電器電纜線特徵與法醫研判之兇器相符，並非事實。
    證人蔡勝州於原審雖證稱系爭電纜線係兇器，惟於本院上訴
    審時證稱未見過扣案之電線，原審判決認扣案之電線係勒斃
    被害人之兇器，並無依據。(6)被告之車是否乾淨程度有超乎
    一般的車子，既於案發後一週即由刑事警察局採證且錄影，
    自可經由調閱錄影帶查證其真偽，惟該局卻於96年1月29日
    函復查無上開錄影帶，當時蒐證結果並無任何異狀，參酌當
    時隨卷所附查驗汽車時之照片可得證，故警員壬○○之證詞
    實為個人臆測之詞，不得為不利於被告之認定。(7)系爭筆錄
    內容並非採一問一答方式，而係全程由警員辛○○自行撰寫
    ，故有關案發地點之位置記載，實係因警方早已知悉，是以
    記載時方會由其直接記載於筆錄，被告既非當地人，亦無地
    緣關係，又係在夜間，倘確為被告所為，被告亦無法知悉棄
    屍正確位置，且被告既處於慌亂中，何有可能知悉正確之棄
    屍地點，況警員壬○○於偵查中亦證稱：「被告當時對作案
    過程卻不交代清楚，反而常用反問語氣問我們人是怎麼殺的
    ？棄屍在哪裡？」，益證被告並不知悉棄屍地點，系爭筆錄
    上之記載，確為警員所載。綜上，並無證據證明被告有殺人
    及棄屍之行為。
五、經查：
（一）按訊問被告，應全程連續錄音；必要時，並應全程連續錄
      影。但有急迫情況且經記明筆錄者，不在此限。筆錄內所
      載之被告陳述與錄音或錄影之內容不符者，除有前項但書
      情形外，其不符之部分，不得作為證據。本章之規定，於
      司法警察官或司法警察詢問犯罪嫌疑人時，準用之；刑事
      訴訟法第100條之1及第100條之2分別定有明文。即司法警
      察詢問犯罪嫌疑人，除有急迫情況且經記明筆錄者外，應
      全程連續錄音；必要時，並應全程連續錄影。考其立法目
      的，在於建立詢問筆錄之公信力，並擔保詢問程序之合法
      正當，亦即在於擔保犯罪嫌疑人對於詢問之陳述，係出於
      自由意思及筆錄所載內容與其陳述相符。故司法警察詢問
      犯罪嫌疑人如違背上開規定，其所取得之供述筆錄，究竟
      有無證據能力，即應審酌司法警察違背該法定程序之主觀
      意圖、客觀情節、侵害犯罪嫌疑人權益之輕重、對犯罪嫌
      疑人在訴訟上防禦不利益之程度等具體情節認定之。又按
      犯罪嫌疑人之陳述倘屬自白，同法第156條第1項已特別規
      定「被告之自白，非出於強暴、脅迫、利誘、詐欺、違法
      羈押或其他不正之方法，且與事實相符者，得為證據」，
      則被告在警詢之自白如係出於自由意思而非不正之方法，
      且其自白之陳述與事實相符，縱令司法警察對其詢問時未
      經全程連續錄音或錄影，致詢問程序不無瑕疵，仍難謂其
      於警詢自白之筆錄無證據能力。又按違背第93條之1第2項
      、第100條之3第1項之規定，所取得被告或犯罪嫌疑人之
      自白及其他不利之陳述，不得作為證據。但經證明其違背
      非出於惡意，且該自白或陳述係出於自由意志者，不在此
      限，刑事訴訟法第158條之2亦定有明文。又按刑事訴訟法
      有關訊問被告之各種程序規範，主要在於擔保被告陳述之
      任意性與真實性，故被告自白應否排除，厥在自白內容是
      否真實、是否出於任意性而定（最高法院95年度台上字第
      6719號裁判要旨參照）。經查：
    1.被告88年8月5日之警詢筆錄有錄音，錄音內容與該日警詢
      筆錄之記載相符，有本院上訴審勘驗筆錄可稽（88年度上
      訴字第4293號卷【以下簡稱上訴卷】第209頁、第210頁）
      ，據證人即內政部警政署刑事警察局偵一隊第二組副警長
      辛○○證稱：剛開始時用閒談之方式先作簡單草稿，之後
      再正式錄音、錄影，但8號分機錄音帶並沒有錄起來，錄
      影帶也沒有錄起來。這份筆錄，被告看過沒錯才簽名蓋章
      。筆錄作好後，才用一般錄音機錄下來，並未刑求被告或
      給被告精神壓力，僅曉諭坦承犯行將來量刑會減輕等語（
      原審卷第85頁至第87頁反面）；另證人即基隆市警察局第
      三分局刑事組小隊長壬○○亦證稱：88年8月5日偵訊前，
      被告先去測謊，測謊之後，帶被告到偵訊室聊天，拿些便
      條紙作偵訊要點，並將被告所說之疑點列舉出來，然後與
      被告聊同事間之問題、金錢、家庭狀況，將狀況了解之後
      ，提示相關證人筆錄，且拿被害人相片提示給被告看，起
      初被告不承認，後來被告看了很多證人之供詞，並說證人
      之供詞對其不利，又無法解釋疑點，即表示「我承認，人
      是我殺的」，被告並表示不要讓記者知道，讓他留點面子
      ，被告的警詢筆錄內容均是依據被告所述記載，未經過推
      演，製作警詢筆錄時，未刑求被告或給被告精神壓力，被
      告還指引其等到其車上去拿大哥大充電之電纜線，本件有
      做錄音，但刑事局以為其等會準備，其等去偵訊室裡有監
      錄設備，在製作筆錄時，機器的燈有亮，以為在錄音、錄
      影，但在製作完筆錄後，發現機器內並未放錄影帶，遂請
      被告看筆錄後再補錄音，而後被告再簽名等語（88年度偵
      字第5044號卷【以下簡稱偵查卷】第107頁正、反面、第
      109 頁至第111頁反面、原審卷第87頁反面至第90頁反面
      ）。即被告於檢察官偵訊中亦稱：在警訊坦承殺害被害人
      ，係因想如此不會被警察打，會早送到檢察官處，在檢察
      官處答辯較快，警察作筆錄時未給其壓力等語（偵查卷第
      9 頁反面、第108頁），則被告該次警訊之自白，並非出
      於強暴、脅迫、詐欺、違法羈押或其他不正方法所取得，
      其自白顯係出於任意性。縱本件承辦警員於詢問被告時，
      因作業疏失致未全程連續錄音，然其事後補請被告依先前
      自白內容覆述錄音，被告並未拒絕，揆諸前開說明，仍難
      謂其警詢之自白毫無證據能力。
    2.被告辯護人另提出中央氣象局88年日出日沒時刻表（見上
      訴卷第187頁），以88年8月5日日沒時間係18時37分，主
      張該日所為之第三次警訊筆錄及第四次警訊筆錄，均已逾
      夜間，無證據能力云云，惟查，被告88年8月5日第三次筆
      錄訊問開始時間係當日16時30分，結束訊問時間是18時45
      分，同日第四次筆錄開始訊問時間是18時50分，結束時間
      是18時52分，有上開筆錄記載可稽，是系爭第三次筆錄製
      作開始時間並非夜間，乃係於日間即開始訊問，惟最後結
      束之時間僅超逾日沒後8分鐘；又系爭第四次筆錄雖於日
      沒後製作，惟其訊問內容僅訊問二個問題，第一個問題係
      詢問被告第三次之筆錄是否屬實，第二個問題是詢問被告
      是否同意夜間訊問，經被告表示不同意，即未再繼續製作
      ，審酌上開情節，並參以被告於檢察官偵訊中已稱：警察
      作筆錄時未給其壓力等語（偵查卷第108頁），尚難認警
      員之詢問係出於惡意，而被告上開警訊之自白，並非出於
      強暴、脅迫、詐欺、違法羈押或其他不正方法所取得，其
      自白係出於任意性，已如前述，依刑事訴訟法第158條之2
      但書之規定，仍認有證據能力。
    3.另被告請求調閱當日之錄影帶，惟據證人辛○○、壬○○
      證稱製作88年8月5日之筆錄時，錄音、錄影帶均未錄起來
      ，之後請被告看筆錄補錄音，業如前述，則被告應訊作上
      開警詢筆錄時，因漏未完成錄音、錄影，員警發現後僅補
      錄音未補錄影，是被告請求調閱錄影帶，已屬無可能，併
      此敘明。
（二）次按被告之自白，非出於強暴、脅迫、利誘、詐欺、疲勞
      訊問、違法羈押或其他不正之方法，且與事實相符者，得
      為證據；被告或共犯之自白，不得作為有罪判決之唯一證
      據，仍應調查其他必要之證據，以察其是否與事實相符，
      刑事訴訟法第156條第1項、第2項定有明文。又刑事審判
      基於憲法正當法律程序原則，對於犯罪事實之認定，採證
      據裁判及自白任意性等原則。刑事訴訟法據以規定嚴格證
      明法則，必須具證據能力之證據，經合法調查，使法院形
      成該等證據已足證明被告犯罪之確信心證，始能判決被告
      有罪；為避免過分偏重自白，有害於真實發見及人權保障
      ，並規定被告之自白，不得作為有罪判決之唯一證據，仍
      應調查其他必要之證據，以察其是否與事實相符。基於上
      開嚴格證明法則及對自白證明力之限制規定，所謂「其他
      必要之證據」，自亦須具備證據能力，經合法調查，且就
      其證明力之程度，非謂自白為主要證據，其證明力當然較
      為強大，其他必要之證據為次要或補充性之證據，證明力
      當然較為薄弱，而應依其他必要證據之質量，與自白相互
      印證，綜合判斷，足以確信自白犯罪事實之真實性，始足
      當之（大法官會議釋字第582號解釋意旨參照）。
      本件被告88年8月5日警詢筆錄固曾自白殺人、棄屍之犯行
      ，惟隨即於警移送檢察官偵辦時供稱：「他們問我，我回
      答，他們就照我說的寫，做到第三份之後，刑事局隊長及
      小隊長就拍桌子，說證人之供詞及證據都對我不利，我就
      看了同事之供詞，怎麼都跟我說的不一樣，隊長說我還不
      配合，光殺人可以判我20年，棄屍判我20年，且法官跟他
      是同學，老實說可判6年，還可減刑，剩3年，還說做好筆
      錄就回家，明天再送法院。他說上次台北那個槍擊案，也
      是他辦的，只判3年。後來他們要我配合，我就相信警察
      做筆錄，警察就把證人資料攤在桌上，開始推演，說我睡
      在車上，然後李政雄來鬧我，我生氣，然後我勒死他等等
      ，警訊筆錄內容並不實在」等語（見偵查卷第108頁及反
      面）；參之證人即承辦員警辛○○於原審證稱：「本案由
      三分局主辦，我有先看過三分局之相關人士筆錄，依據筆
      錄內所載，其他任職員工所述，最後是甲○與李政雄接觸
      ，故我們針對甲○調查，甲○所供述情節與其他員工供述
      不合，甲○在三分局訊問時說他在5月11日有看到死者李
      政雄。我們鎖定甲○後，先進行測謊，再製作筆錄」、「
      剛開始時我們是用閒談的方式先作簡單草稿，之後再正式
      錄音錄影」、「我們只曉諭他，坦誠將來在量刑上會減輕
      」等語（見第一審卷第85頁及反面、第86頁），已見被告
      此部分辯解尚非無稽。是被告嗣既翻異其詞否認自白之真
      實性，洵有調查其他必要之證據，以察其自白是否確與事
      實相符。
（三）雖證人癸○○、庚○○及己○○證稱：其等於88年5月8日
      晚間在修車廠辦公室內看到被告與被害人相處。證人己○○並證稱：其於辦公室內看電視至翌日（5月9日）凌晨零
      時5分許，始離開辦公室至修車廠後方之小工寮房間睡覺
      ，臨走前被告、被害人仍在辦公室等語（基隆市警察局第
      三分局刑事案件偵查卷宗【以下簡稱警詢卷】第14頁至第
      20頁、第23頁至第24頁），另被害人之子丙○○於警詢中
      陳稱：其父親李政雄確曾於88年5月8日晚間9時許，在光
      華巴士修車廠辦公室撥打其弟李鴻章之0000000000號行動
      電話與其兄弟談話等語（警詢卷第13頁反面），並有中華
      電信臺灣北區電信分公司國內長途通話明細清單1份在卷
      為證（原審卷第329頁）。然凡此均僅證明被告於88年5月
      8日晚間9時許至同年月9日凌晨，曾與被害人在修車廠之
      辦公室相處。
（四）另被害人係因頸部遭人以繩索縊勒，造成機械性窒息死，
      死亡方式為他殺，固有法務部法醫研究所（88）法醫所醫
      鑑字第0490號鑑定書在卷可稽（偵查卷第95頁）。惟被害
      人頸部之勒痕，依法醫師蔡勝州鑑定研判：兇器應係光滑
      無紋、寬約3至4mm之電線，有基隆地檢署驗斷書在卷可稽
      （88年度相字第181號卷【下稱相卷】第16頁）。且鑑定
      人蔡勝州於原審、本院上訴審審理時並證稱：根據法醫研
      究所醫生解剖的結果，認定為他殺之索溝，由遺體頸項所
      遺留之索溝，他的形狀與寬度，可以研判兇器，非表面有
      凹凸痕與紋路之物品，應係圓柱型比較軟的電線，電線上
      面應該不會有凹溝、波浪等，依其判斷電線應該是圓的包
      起來才對，於原審說索溝、勒痕相同是聽他們講電線3至4
      厘米寬，寬度相符，故稱提供之兇器相符，未見過證物等
      語（原審卷第239頁反面、上訴卷第170頁、本院更三卷第
      89 頁）。而警方於EO-9496號自用小客車上，所查獲並經
      被告於前開警詢自白中指認確係其持以勒斃被害人之行動
      電話充電器電線（警詢卷第30頁，惟被告陳稱並非行動電
      話充電器電線而係車用座椅按摩墊電線），經勘驗結果，
      該電線長約1公尺多，一端是接點煙器插頭，一端是L型插
      頭，係正負極兩線黏在一起，中間有溝槽（凹溝），並非
      圓形包起來而光滑無紋，有勘驗筆錄在卷可按（上訴卷第
      222頁，93年度上更（一）字第315號卷【下稱更一卷】第
      27頁、第58頁），亦與法醫師所研判之行兇之兇器特徵不
      相符合。又該條電線經原審送請法務部調查局鑑定結果，
      並未發現有任何血跡反應，有法務部調查局（89）陸（四
      ）字第89028091號檢驗通知書在卷足憑（原審卷第69 頁
      ）。復經本院更一審送請法務部法醫研究所鑑定檢測，未
      發現血跡存在，亦無法檢測出人類DNA型別，且無塑膠材
      質強力施壓後導致之彈性疲乏狀，亦有該研究所93年11月
      16日法醫所醫鑑字第1409號鑑定書存卷可按（更一卷第41
      頁）。是警方查扣之指為兇器之電線是否為殺害被害人之
      兇器，即屬無可證明。至該條電線經本院更一審送請法務
      部法醫研究所鑑定是否與死者頸部索溝痕相符，雖該鑑定
      結果認定：「在工具痕跡證據中之比對工具痕跡時，此送
      驗電線僅可達符合之程度」，有該所94年3月30日法醫理
      字第09300 04729號函在卷可按（見更一卷第44頁）。
      惟經本院前次審理再次去函法務部法醫研究所詳詢以：系
      爭電線之外表是否屬光滑無紋或確有凹溝而非光滑無紋？
      或僅係因寬度符合故稱「僅可達符合之程度」，而該所既
      函覆稱：檢視送驗電線有關「光滑無紋或凹溝而光滑無紋
      」之敘述結果均不能完全確認此送驗電線即為造成索溝印
      痕之索狀物，科學上之認定僅能達符合、不相違背之程度
      ，及同類型線狀物在現寬0.3公分之電線或線狀物足以造
      成類似0.3乘0.2公分之皮膚索溝印痕者均可為之，故研判
      送驗之電線與死者頸部索溝印痕僅達符合、不相違背之程
      度，而未達完全「確認」之程度等語，有該所96年8月16
      日法醫理字第096000238 1號函附卷可稽（見本院更三卷
      第53頁）。復經本院再次函詢:持扣案之電線強勒死者頸
      部，是否足以造成死者頸項所遺留之索溝印痕？貴所96年
      8月16日法醫理字第0960002381號函內鑑定結論所稱:可達
      符合，不相違背之程度，是否即表示肯定之意？本件扣案
      之電線有無彈性疲乏之情形？該所覆稱:（一）有關死者
      李政雄死亡時血中酒精達0.343%（W/V）已達高度酩酊醉
      意，頸部喉結上有一條紅棕色索痕壓跡等跡證，支持為索
      狀物縊勒頸部死亡之重要證據，由檢送電線可支持（肯定
      ）為同類型之電線索狀物所縊勒造成，但似非所扣案之電
      線，故函復為「可達符合、不相違背之程度」，仍因經由
      顯微鏡檢視此扣案之電線，並無膠質電線遭施壓後有彈性
      疲乏之微細結構變化。（二）由蔡勝州鑑定所稱電線「光
      滑無紋」似可達同性質符合之電線狀物。（三）本件經由
      顯微鏡檢視且外表呈扭曲、捲曲狀，無彈性疲乏之膠質拉
      長之特徵，有法務部法醫研究所98年4月15日法醫理字第
      0980001353號函可稽（見本院卷第48頁），則警方查扣之
      電線是否即為殺害被害人之兇器，自仍顯屬無可證明。另
      參以一般經驗法則，兇手於行兇後，均會設法湮滅跡證，
      以避免遭循線查獲，是茍被告確為兇手，並已將屍體運往
      他處丟棄隱蔽，則又豈有仍將行兇使用已屬不吉祥之電線
      留置車上復於警詢時主動讓警至車上取得之理？準此，被
      告辯稱扣案電線並非行動電話充電器電線，係警方於其車
      上隨手取下之電動按摩椅墊電線，其未以該電線勒斃被害
      人，並非無稽，洵難認員警查扣之電線係被告行兇所用之
      兇器，尚不能列為證明被告犯罪之證物，是被告於警詢自
      白以車內行動電話之電線勒死被害人，自與事實不符。此
      外，原審於89年7月1日核發搜索票搜索被告之KE-5948號
      、EO-9496號小客車，扣得其他7條電線，有搜索票、搜索
      扣押證明筆錄可參（原審卷第207頁、第208頁），該7條
      電線經送鑑定結果，亦無血跡反應，有法務部調查局鑑定
      通知書可稽（原審卷第242頁），是亦無查獲關於被告涉
      案之相關跡證。
（五）再被害人經解剖後發現其胃內僅含3cc的棕色液體，無未
      消化之米飯及蔬菜、藥丸、藥粉或酒精味，有上開鑑定書
      在卷可稽（偵查卷第91頁）。其死亡時間據鑑定人蔡勝州
      法醫於本院上訴審證稱：被害人係進食後4、5小時以上死
      亡，胃要排空大概要6個鐘頭，要看CC數才會準確，死亡
      時間是以證人看到死者吃東西所說為準，因為證人有看到
      死者吃東西，與其等判斷之誤差不會超過半個鐘頭等語（
      上訴卷第172頁、第173頁）。於本院更三審審理時亦證稱
      ：胃排空的時間，受進食內容影響，本件初步推斷被害人
      死亡時，進食已超過4小時等語（見本院更三卷第89頁反
      面）。
（1） 查證人癸○○於本院更二審時證稱：88年5月8日我回來的
      時間大約是晚間10時至10時30分左右，我看到被告與被害
      人在吃東西及喝酒，至於他們吃喝到幾點，確定時間我真
      的忘記了等語（本院更二卷第44頁），惟證人癸○○於88
      年5月15日警詢時證稱：伊於8日下午17時開始值夜，伊曾
      離開保養廠到淡水義山里辦私事，辦完又回家裡拿酒及剩
      菜，再回到廠裡大約22時20幾分左右，伊到廠時看到甲○
      跟大家叫綽號哮呆的人喝酒，像喝維士比混酒喝等語（警
      詢卷第14頁反面）；於88年5月19日警詢證稱：當時伊有
      帶一些剩菜回來，共二樣，一樣是油炸類的，我有看到他
      們吃，另一樣我有吃過，我拿去冰箱冰。又伊拿剩菜給他
      們後，我就去整理車子，整理差不多二十分鐘，伊就躺在
      車子裡面聽音樂。之後伊還有進去辦公室一、二次，有看
      到甲○，李政雄有說有笑，當時差不多是接近晚上11點等
      語（警詢卷第16頁反面、第17頁）。復於於88年11月19日
      警詢証稱:（當時有無看到李政雄與甲○一起喝酒？）當
      時他們一起喝酒，我有帶一些菜回來，我沒有和他們一起
      喝，我在整理自己的車子，我差不多11點多離開，離開他
      們還在一起喝酒等語（偵查卷第58頁反面），顯見被害人
      直至5月8日晚上10時30分時，仍在持續進食，且持續進食
      之情形，顯然超過晚上11時，甚至更晚之時間。是以，被
      害人於5月8日晚上11時後既仍持續進食，且甚而未於短時
      間內停止，而鑑定人蔡勝州法醫又研判被害人死亡時，進
      食已超過4小時，其誤差不會超過30分鐘，則被害人死亡
      時間顯必係於5月9日凌晨3時以後，自與被告所為於88年5
      月9日凌晨2時許勒斃被害人之自白，亦未盡相合。
 （2）雖證人庚○○、己○○於第一審分別證稱：「（問：事發
      當天，你有無到辦公室？情況如何？）我在88年5月8日晚
      上11時回到辦公室，甲○在看電視，李政雄坐在辦公室椅
      子上睡覺，我只在辦公室約10分鐘，死者一直在睡覺…」
      （庚○○部分，見原審卷第47頁反面）、「（問：在88年
      5月8日你有無去公司？）有，我在當天晚上12點左右，我
      開車回公司，我看到甲○與李政雄二人，甲○在喝飲料、
      酒，李政雄在睡覺，我有聽到他打呼聲，我在辦公室待10
      多分鐘，情況都是這樣」（己○○部分，見原審卷第50頁
      反面）；惟查證人庚○○於原審證稱：伊大約於88年5月8
      日晚上11點回到辦公室，伊只在辦公室約10分鐘等語（見
      第一審卷第47頁反面），於本院上訴審經詢以：「你回來
      時有無看到李政雄有無喝酒？答：不知道」等語（見上訴
      卷第155頁），於本院更二審經詢以:「你回辦公室時，有
      無看到死者在吃東西？答:我沒有印象，我進去看到死者
      斜靠在椅背上睡覺」等語（見本院更二卷第46頁）；另證
      人己○○於本院上訴審經詢以:「李政雄是否有喝酒？答:
      我不知道」等語（見上訴審卷第147頁），審酌證人癸○○於案發當晚曾帶剩菜回修車廠辦公室，故其會注意被告
      與被害人有無進食之情況，而證人庚○○、己○○或因待
      在辦公室之時間甚短，且並未如證人癸○○有帶食物進辦
      公室，而未注意被告與被害人進食之情形，故有關被告與
      被害人進食之情形，應以證人癸○○於警詢所證之情節為
      可採。
（六）又被害人之指甲未發現含有其他人之DNA，亦有法務部法
      醫研究所鑑定書可考（偵查卷第93頁），亦無檢出被告涉
      案之證據。另扣案被單上之血跡，與被害人血跡之DNA，
      基因型別相符，有上開鑑定書可按（偵查卷第94頁）。而
      依證人壬○○證稱：因被害人常在社子公園睡覺，扣案被
      單係在社子公園處之廢棄車上找到，因看到被單上有血塊
      而將其取回等語（上訴卷第166頁）。是，扣案沾有被害
      人血跡之被單並非在光華巴士修車廠扣得，亦無法推測與
      被告有何關聯。再卷附被害人屍體棄置之基隆市○○○路
      18 號橋下現場之棉被照片（李政雄之現場及相驗相片卷
      編號16、17），經提示證人癸○○、庚○○辨識，據證人
      癸○○、庚○○證稱均未曾見過（本院更二審卷第47頁）
      。顯見棄屍現場之棉被並非修車廠內之棉被，亦無法由棄
      屍現場照片，循線查得與被告有關連之證據。由扣案之棉
      被或採證照片，均無法證明被告與殺人或棄屍犯行有關。
（七）被告於88年8月5日警詢雖自白：棄屍回來即馬上處理及清
      洗車子，並於4時許將被害人騎來之機車推到社子國小對
      面之三角公園云云（警詢卷第3頁反面），且採證當時被
      告車子乾淨程度超乎一般車子乙情，並據證人即承辦警員
      壬○○於原審證述明確（見原審卷第89頁反面）。惟證人
      壬○○既證稱：因被害人之機車不見，被告說東說西，帶
      其等至三角公園、社子國小，但均未看到被害人之機車等
      語（偵查卷第111頁）。則員警既未依被告之自白尋獲被
      害人之機車，自無法證明被告此部分自白之真實性。另證
      人戊○○雖亦證稱：「甲○的車子的椅套等，在事發後有
      清洗的很乾淨，我與警察有一起看過」（見原審卷第230
      頁），惟採證當時縱被告車子之乾淨程度確實超乎一般車
      子，此充其量亦僅足以證明被告此部分關於曾經洗車之自
      白為真，然尚不足以據之為被告所為殺害被害人並棄屍之
      自白即與事實相符之認定。
（八）法務部法醫研究所上開解剖鑑定書上雖記載，被害人死亡
      日期為88年5月9日凌晨（偵查卷第88頁）。法醫師蔡勝州
      於被告前開警詢自白前所製作之相驗屍體證明書及驗斷書
      上推測被害人之死亡時間，分別係88年5月9日晚上及同日
      白天或清晨（相卷第15頁、第18頁反面）。嗣並於本院上
      訴審及本院更三審證稱：經過解剖與法醫師共同研究推測
      被害人死亡的時間是88年5月9日凌晨到白天，其是根據蒼
      蠅卵，濕度，還有屍僵、屍斑的程度，認為死亡的時間應
      該是5月9日的凌晨到上午8時之間，但由於本案經過法醫
      研究所解剖，因此死亡時間應以法醫研究所解剖報告為準
      等語（上訴卷第165頁、第166頁、本院更三卷第89頁反面
      ），鑑定人蔡勝州推測之死亡時間，與前開解剖鑑定書所
      指之凌晨略有差異，惟鑑定人就被害人死亡時間之修正，
      並未因被告之警詢自白而有所遷就，然就解剖鑑定結果，
      被害人死亡時間與被告自白尚有不符，已見前述，是鑑定
      人就死者死亡時間之推定，尚不足資為被告自白可採之佐
      證。
（九）被告雙手曾遭冷凍液凍傷，一經施力即會龜裂流血乙節，
      業經證人陳林輝、丁○○及吳祖社分別於原審及本院前次
      審理證述明確，證人即光華公司社子廠廠長陳林輝於原審
      證稱：被告在88年2月間，拆壓縮機時因碰到冷凍油手指
      凍傷，被告表示他的手一出力就會受傷，所以將他調離開
      冷凍的工作，被告於調職前2、3個月，雙手即有此毛病，
      其看過被告的手，若用力會流血。88年3月31日正式調被
      告負責電工，調職後，在88年6月調被告去汐止廠幫忙拉
      電線，被告一用力手裂開又流血，其有看被告的手等語（
      原審卷第127頁反面、第128頁）；證人丁○○於原審亦稱
      ：其知被告3支手指有凍傷，但忘記是左手或右手，公司
      的人均知被告的手是以前在汐止站凍傷，後來才調到總廠
      等語（原審卷第49頁）；證人吳祖社則於本院更三審證稱
      ：被告的手凍傷，無法工作，他的指關節紅紅的，出力會
      流血，指間也會裂開流血，我在汐止時有看過被告因出力
      而流血等語（見本院更三審卷第79頁反面）。鑑定人蔡勝
      州法醫雖證稱：徒手勒斃不一定要由手掌施力，亦可由手
      腕或手指纏繞兇器即可完成，且施力不需過大即可阻礙2
      側頸動脈血液上行，1分鐘內即可使被害人昏迷，3分鐘內
      不加以施救即可導致腦死，5分鐘不施救即可導致死亡。
      從（死者）血液及膽汁內之酒精濃度（研判）已足以影響
      死者生前意識狀態，更可證明死者生前沒有激烈反抗，亦
      無抵抗傷或壓制痕。從被告之新光醫院病歷報告（研判）
      ，縱使手掌撕裂傷，亦不影響手掌施力的功能等語（原審
      卷第239頁）。惟依被告警詢自白，其因睡眠中為被害人
      吵醒而脾氣不佳，嗣因被害人為借錢乙事繼續騷擾，甚至
      動手打人，始拿車上電纜線往被害人脖子纏繞，並與被害
      人纏鬥一下而將被害人勒斃（警詢卷第3頁）。如被告自
      白屬實，被告既係因一時氣憤而非預謀殺人，被告當時應
      無餘力注意用手部哪個部位施力、施力大小、會否流血等
      問題，則何以扣案兇器經鑑定結果竟無任何被告之血跡反
      應？又被告上開自白與被害人纏鬥一下，惟鑑定人稱由死
      者之血液及膽汁內之酒精濃度，足以影響死者生前意識狀
      態，可證明死者生前沒有激烈反抗，而解剖鑑定書亦載被
      害人之四肢、頭部均係表淺皮肉傷，有鑑定書可稽（偵卷
      第90頁）。顯見被告自白尚與被害人纏鬥片刻云云，與客
      觀證據不合。
（十）雖第一審就被告因右手凍傷就醫之相關問題，分別函詢杏
      輝診所、財團法人新光吳火獅紀念醫院（下稱新光醫院）
      後，杏暉診所先於89年5月29日函覆稱：「甲○於85年11
      月至88年5月間，曾多次來本診所就診。就診的情形包括
      感冒、蕁麻疹、兩手掌濕疹等。他不曾因凍傷來就醫」（
      見原審卷第115頁），嗣又於89年6月30日函覆稱：「茲分
      項答覆貴院之問題：1.甲○之病況是否因冷凍液侵蝕所致
      ？答：甲○手部之濕疹病灶可因很多因素而加重病情，例
      如有機熔劑、清潔劑、冰冷之物質…等。所以無法肯定一
      定是由冷凍液所致。2.患部皮膚會否因施力而致龜裂流血
      ？答：無法答覆。需視施力之情況而定。3.該病況會否影
      響雙手之施力功能？答：無法答覆。此問題須請教手外科
      或運動傷害之專科醫師。4.治癒後會否因患部施力而再度
      流血？答：同樣須視施力之程度而定。5.病患最後一次來
      本診所就診之時間為88年5月22日。當時之主訴是咳嗽、
      流鼻水及喉嚨痛。診斷是上呼吸道感染，和雙手病況無關
      」（見原審卷第191頁）；而新光醫院於89年6月15日就此
      函覆稱：「病人（指甲○）曾於88年2月9日因右手肘三〤
      一公分切割傷，至本院門診求治，經予以縫合後，並未回
      診複查，以病情而言，應不至於影響手部功能，此外並未
      因右手凍傷至本院就診」（見原審卷第134頁），嗣於89
      年7月13日又函稱：「此45歲病患（指被告）於87年7月16
      日來本院皮膚科就診，主要發現右手手掌有明顯角質層變
      厚及搔癢。診斷為手部濕疹，並投予外用尿素及類固醇軟
      膏，早晚各塗抹一次，及投予口服類固醇、抗組織氨，每
      天兩次。之後，病患並未曾回診追蹤」（見原審卷第202
      頁）。惟經本院再次傳喚證人乙○○到庭證稱:（被告）
      二隻手都有凍傷，二隻手出力時關節手指頭都會流血；右
      手比較厲害，左手比較沒有那麼厲害；手套拿下來，看到
      手流血；只要做粗重一點就會，次數不曉得；因皮膚裂開
      ，會看到皮膚裡面的肉紅紅，有滲血跡象，但不會像被刀
      割流血一般，手套上有一點血水等語（見本院卷第75、76
      頁）；足認被告二手做粗重一點就會因出力而流血，其出
      血量足以沾染並殘留在所持物品表面。而依證人壬○○、
      戊○○證稱：被告車子的椅套等，在事發後有清洗的很乾
      淨等語，被告於案發後似有清洗、湮滅犯罪跡證之行為，
      然被告汽車內換洗前之椅套既未扣案，亦無從確認被告之
      汽車是否確為行兇地點及是否載運屍體所用，尚難以被告
      有清洗其車內椅套等物，而認定被告有殺人及棄屍之行為
      。
（十一）再者，鑑定人蔡勝州法醫證稱：以當時死者血液所呈現的
      酒精、膽汁濃度，讓人呈現無意識狀態，不能夠很自然的
      走路，走路也是東倒西歪，步履蹣跚，躺在沙發上不能動
      ，自己也無法隨著目標走過去等語（上訴卷第169頁）。
      由於被害人生前沒有激烈反抗，亦無抵抗傷或壓制痕，可
      知被害人死亡前，已因飲酒過量而呈現無意識狀態，則其
      如何得知被告未回家而睡在車上？並找到被告停車處吵醒
      被告，與被告爭執？此部分，除被告前開自白外，並無其
      他佐證足資證明被告與被害人於凌晨時在修車廠有發生衝
      突，而相關扣案之電線，既無血跡反應，且與鑑定意見不
      符，亦無從證明被告之警詢自白屬實，是被告自白尚無法
      證明與事實相符。另分別細就證人癸○○、庚○○之證述
      ：「我是差不多晚上11時5分左右離開，李政雄還在跟甲○聊天」（癸○○部分，見偵查卷第25頁）、「我在5月8
      日22時45分進入保養廠，看到甲○、李政雄兩人在看電視
      」（庚○○部分，見警詢卷第18頁反面）等語；並參之，
      被害人之子丙○○證稱：8日晚上8時許，伊父親還於保養
      廠打電話給伊與弟弟，交代伊等要聽媽媽的話，問媽媽好
      不好，他說楊清輝罵他等語（見偵查卷第42頁反面）；證
      人庚○○證稱：（8日晚上23時進辦公室），甲○說以為
      我回家了，叫李政雄睡我的地方，結果我回來他（即李政
      雄）就沒得睡，李政雄說是甲○騙他的」等語（見偵查卷
      第68頁、第26頁反面、本審卷第196頁反面），足見李政
      雄當晚在辦公室坐於椅子打瞌睡前即庚○○進入辦公室之
      始，尚在看電視，且於當晚8、9時許尚致電兒子，還為借
      宿庚○○宿舍事與甲○抬槓等情，可見其在辦公室之精神
      狀態尚未呈無意識狀態。鑑定人上述鑑定事實應與被害人
      在辦公室之情況無關。則遍觀全卷亦無任何相關跡證足資
      證明上開修車廠辦公處所即為被告行兇之案發現場。
（十二）基隆地檢署87年5月21日驗斷書，雖記載「個人意見為，
      兇手應為慣用右手施力者，且至少有兩人或協助棄屍、洗
      屍者至少2人以上」等語。蔡勝州法醫並證稱：「從（李
      政雄之現場及相驗相片卷）編號25（研判），死者衣物背
      部的青苔轉印痕與編號4、5、7、22、27（所示）橋側涵
      管青苔的擦痕，經鑑識組比對，其轉印痕相符且來源相同
      ，因此研判死者是經由橋墩被推落橋下棄屍，推落橋下之
      棄屍行為只要1人即可完成。橋墩至地面的高度，經判斷
      不到2米，應不致造成屍體損傷。至於屍體為何卡在彈簧
      床下方，有可能是人為之掩飾動作，亦有可能為巧合。驗
      斷書內表示死者肛門有短暫浸洗只是研判，提供偵查方向
      ，並不代表屍體必經過清洗。至於浸水痕成因有二：一為
      確實經過清洗，二為現場露水及積水之影響。驗斷書上表
      示至少有2人的部分為清洗的階段，棄屍的部分只要1 人
      就足以完成等語（原審卷第238頁、第238頁反面）。惟並
      無證據堪認被告自白殺害被害人並棄屍屬實，亦無確切證
      據堪認被告確有棄屍或協助棄屍、洗屍之犯行，是被告棄
      屍之犯行，亦屬不能證明。
（十三）被告於第三次警詢供認：「我睡夢中昏昏沈沈的又遭到他
      的欺凌，於是順手拿起我車上的大哥大充電器的電纜線，
      往他脖子上繞著，與他鬥了一下子，沒想到他就斷氣
      了，當時我很後悔，……載著他的屍體，經……想找地點
      將他的屍體棄置，繞了不久後到了舊麥帥公路十八號橋下
      ，我見當時（約凌晨三時許）四下無人，而且地處偏僻，
      我將李政雄的屍體抱出車來，棄置於橋下……」（見警詢
      卷第3頁），雖與死者李政雄屍體係棄置於基隆市○○○○路十八號橋下遭人發現之情形（見相驗卷第五頁陳慶春
      警詢供述）相符；惟查，依鑑定人蔡勝州於本院上訴審理
      時證稱：「研判結果，應該是後面套緊脖子交叉後，往後
      單側拉」等語（見上訴卷第171頁），惟依被告之自白僅
      籠統稱順手拿起我車上的大哥大充電器的電纜線，往他脖
      子上繞著，與他鬥了一下子，沒想到他就斷氣了云云
      ，就著手勒緊時被告與被害人之相對位置並未敘明，究竟
      被害人於遇害時是在車內或車外並不明，自無從判斷被告
      之自白是否與事實相符；又經本院函詢法醫研究所覆稱：
      因死者已有酩酊醉意，故所需之空間及施力力道可以不大
      ，即可輕易造成死者死亡一情（見本院卷第49頁），惟從
      被告於警詢之自白，既無從判斷被告與被害人之相對位置
      ，亦無從據此認定被告之自白與事實是否相符。又被告辯
      稱警詢筆錄是由警員自行撰寫，再要求被告承認其內容等
      語，查證人壬○○雖證稱被告警詢筆錄都是依據被告所說
      來記載，沒經過推演等語，惟亦證稱：被告對於作案過程
      都不交代清楚，反而常用反問之語氣，問我們人我是怎麼
      殺的，棄屍棄哪裡等語，又證人亦證稱系爭筆錄係事後補
      錄音（見偵查卷第109頁反面、第110頁），從證人壬○○
      上開證詞，已無從認定究竟係被告自己供出棄屍地點，或
      係經由警方推問而來，又系爭筆錄既係事後錄音，亦無從
      查證究竟是否由被告先行供證，是尚難以於被告之警詢筆
      錄記載棄屍地點，而認被告為殺人及棄屍之行為人。
（十四）末按測謊鑑定，係依一般人在說謊時，會產生遲疑、緊張
      、恐懼、不安等心理波動現象，乃以科學方法，由鑑定人
      利用測謊儀器，將受測者之上開情緒波動反應情形加以紀
      錄，用以分析判斷受測者之供述是否違反其內心之真意而
      屬虛偽不實。故測謊鑑定，倘鑑定人具備專業之知識技能
      ，復基於保障緘默權而事先獲得受測者之同意，所使用之
      測謊儀器及其測試之問題與方法又具專業可靠性時，該測
      謊結果，如就有利之供述，經鑑定人分析判斷有不實之情
      緒波動反應，依補強性法則，雖不得作為有罪判決之唯一
      證據，但非無證據能力，仍得供裁判之佐證，其證明力如
      何，事實審法院有自由判斷之職權；反之，若其有利之供
      述，經鑑定並無任何虛偽供述之情緒波動反應，又無其他
      合法之積極證據足以證明該部分之犯罪事實時，即可印證
      其真實性，非不得為有利於受測者之認定，有最高法院
      88年度台上字第2936號判決可參。被告於88年8月5日於刑
      事警察局所作之測謊鑑定，經鑑驗結果，因圖譜反應不一
      致，認為不宜鑑判，有內政部警政署刑事警察局88年9月
      18日刑鑑字第96115號鑑驗通知書可稽（偵卷第46頁）。
      此已不足為被告不利認定之依據。再經本院前審送法務部
      調查局作測謊鑑定結果，被告就其稱未殺害被害人，經測
      試無情緒波動之反應，研判未說謊，有法務部調查局90年
      3月7日(90)陸（三）字第90012518號鑑定書在卷可查（上
      訴卷第114頁）。又查無積極證據足證被告有該部分犯罪
      事實，揆諸上開判決意旨，自得為有利被告之認定。
（十五）證人己○○雖對其於8日晚上回辦公室之確切時間供述不
      一，有稱12時、11時多或12時、11時45-50分，惟就其晚
      間兼開計程車，8日晚上約在12時05分從辦公室回宿舍睡
      覺之情，則屬證述明確（見偵查卷第35頁、第105頁反面
      、第106頁、第一審卷第50頁反面、上訴卷第146頁），然
      其又稱是晚離開辦公室返回宿舍睡覺時見李政雄還在辦公
      室睡覺一節（見偵查卷第34頁反面、第106頁、上訴卷第
      148頁），業據被告否認其事，而因證人己○○業已死亡
      ，而不得再傳喚查證（見本審卷第105頁）。經查，證人
      己○○曾證稱：其當天（晚）從辦公室走出去進（宿舍）
      睡覺前有感覺辦公室之燈光已經關掉等語（見偵查卷第34
      頁反面倒數第4行、上訴卷第157頁），以及證人即李政雄
      前妻戊○○證稱：甲○與其先夫比較要好等語（偵查卷第
      76頁）；證人即李政雄之子丙○○於原審證稱：（其父李
      政雄與甲○）感情很好，有常吵架，吵完後就好了等語（
      見原審卷第230頁反面第1行）以觀，被告應無熄燈關門自
      行前往車上睡覺，而留好友即被害人酒後獨留辦公室之理
      。參以前述被告曾於庚○○返回辦公室時提及有意使酒後
      之李政雄借宿庚○○床位，因庚○○返回而不得，及證人
      己○○不否認於8日當晚返回辦公室時，被告曾倒酒給他
      喝，他不敢喝而沒喝（警詢卷第23頁反面），及證人乙○○證稱：「己○○兼開計程車，有時（工作中）會說要出
      去收錢或送錢，聽說他有在做大家樂」等語（見本審卷第
      200頁反面、第201頁），正如被告於本審所述當晚己○○
      因開車兼營大家樂組頭收單計算太忙，是否因之對李政雄
      離去之印象有誤，即非無疑等情以觀，則被告辯稱其因與
      己○○講話太吵，李政雄因借宿庚○○床位不得，而於其
      等關門熄燈前先行離去找地方睡覺，尚非全然無據。次查
      ，被害人於8日晚間騎其子DKS-160號機車到修車廠找被告
      聊天，機車於當晚11時多仍在修車廠外；而翌日（9）日
      早上已不復見，且迄今仍未被尋獲，已據證人癸○○、己○○、丙○○證述在卷（見偵查卷第43頁、第104頁、第
      106頁），而被害人遇害遭棄屍後，經警在其身上起出該
      機車鑰匙，亦據其子丙○○證述屬實（見相卷第9頁、本
      審卷第122頁），亦符被害人係自行騎機車離開修車廠辦
      公室後才遇害之可能。
（十六）被告雖另於88年5月15日警詢謊稱：5月11日晚上17時10分
      左右，還在重陽橋下看到被害人，被害人穿紅色Ｔ恤云云
      。另證人即李政雄前妻戊○○復證稱：「在11、12日，甲○說他在重陽橋下有拿2,000元給李政雄」、「我問李政
      雄的事，他（指被告）說他不知道，並編了一些如李政雄
      要去山上靜養」、「甲○說他知道很多事，但不能告訴我
      ，這是在光華巴士保養廠所說的，他說他不能告訴我，若
      告訴我則會對不起朋友」（見第一審卷第229頁）。又被
      告於69年、70年間曾因過失致死案件經判處罪刑確定，有
      本院被告前案紀錄表乙份在卷可稽，其對刑事訴訟程序及
      所為不實供認犯罪自白所能造成之不利影響，固為其所知
      。查被告雖否認有告知戊○○上揭情事，縱戊○○所述屬
      實，被告有誤導警方及被害人死者前妻之情事，然認定犯
      罪事實應依證據，為刑事訴訟法所明定，故被告否認犯罪
      事實所持之辯解，縱屬不能成立，仍非有積極證據足以證
      明其犯罪行為，不能遽為有罪之認定，有最高法院30 年
      上字第1831號判例足參。是被告所述縱有不實，又曾有刑
      事前科，惟本件依上開所述，除被告於警詢之自白，尚無
      其他補強證據證明被告之自白與事實相符，縱被告警詢之
      自白係出於任意性，亦不得據此認定被告有檢察官起訴之
      犯行。
（十七）綜上所述，被告雖曾於警詢筆錄一度自白殺人並棄屍。惟
      經調查其他證據，被告自白與調查之證據不合，尚難認其
      自白與事實相符，此外復查無其他積極證據足以證明被告
      確有殺人棄屍犯行，自屬不能證明被告犯罪。
六、原審不察而為被告有罪之判決，尚有未洽。檢察官上訴意旨
    指摘原判決量刑過輕，並無可取，被告上訴否認犯罪，指摘
    原判決不當，為有理由，自應由本院將原判決予以撤銷，並
    諭知被告無罪之判決。
據上論斷，應依刑事訴訟法第369條第1項前段、第364條、第301
條第1項，判決如主文。
本案經檢察官張秋雲到庭執行職務。
中    華    民    國    98    年   10     月    29    日
                  刑事第六庭  審判長法  官  林堭儀
                                    法  官  張明松
                                    法  官  吳淑惠
以上正本證明與原本無異。
如不服本判決，應於收受送達後10日內向本院提出上訴書狀，其
未敘述上訴之理由者並得於提起上訴後10日內向本院補提理由書
（均須按他造當事人之人數附繕本）「切勿逕送上級法院」。
                                    書記官  陳雅加
中    華    民    國    98    年    11    月    4     日


司法院資訊處製作；財團法人民間司法改革基金會備份。
